臺灣臺南地方法院刑事判決　　　　　　　 93年度易字第972號
公　訴　人　臺灣台南地方法院檢察署檢察官
被　　　告　甲○○
　　　　　　丙○○　男　44歲.
上列被告等因妨害自由案件，經檢察官提起公訴 (93年度偵字第
10905號)，本院判決如下：
    主  文
甲○○、丙○○共同以強暴妨害人行使權利，甲○○處拘役拾
日，丙○○處有期徒刑月，如易科罰金，均以佰元折算壹日
。
    事  實
一、甲○○（原名林素英）與丙○○原係夫妻關係，本居住於台
    南市○○街185巷12號，後因甲○○積欠臺灣土地銀行債務
    ，遂由臺灣土地銀行向本院聲請強制執行上開房屋，由本院
    以91年度執字第7922號進行拍賣，並由丁○○依拍賣程序買
    受該屋後，由本院發給權利移轉證書。本院嗣於92年8月13
    日上午10時許，至上開地點進行點交程序，甲○○當場向執
    行法官表示將於同年9月25日前，將原放置在屋內之所有物
    品自行搬遷完畢，如逾期未予搬遷，願意視同廢棄物，任由
    丁○○處置，並製成執行筆錄。上開房屋隨後於同年11月12
    日完成點交手續。甲○○與丙○○明知上開房屋業於92 年
    11月12日點交予丁○○，已非甲○○所有，原放置在該屋內
    之所有物品，亦因渠等未能及時搬遷，已視同廢棄物，得任
    由買受人丁○○處分。然渠等二人為尋找甲○○之私章、本
    票等物，竟於92年11月22日下午4時許，見該屋大門未關，
    即逕自入內（侵入住宅部分業據丁○○撤回告訴），並共同
    基於妨害人行使權利之犯意聯絡，由丙○○先行取走1支掛
    在2樓樓梯牆壁上的鐵鉤，丁○○見狀表示不同意丙○○取
    走該支鐵鉤，欲阻擋丙○○而互有拉扯時，丙○○遂以強行
    取走之強暴方式，拿走該支鐵鉤，並與甲○○將原為甲○○
    所有，惟仍放置在丁○○住處未予搬遷之2箱物品、鐵鉤與
    鞋櫃搬走，妨害丁○○行使處分權。
二、案經丁○○訴由臺南市政府警察局第一分局報告臺灣臺南地
    方法院檢察署檢察官偵查起訴。
    理  由
一、訊據被告甲○○及丙○○固對於2人原係夫妻關係，本居住
    於台南市○○街185巷12號，後因被告甲○○積欠臺灣土地
    銀行債務，遂由臺灣土地銀行向本院聲請強制執行上開房屋
    ，由本院以91年度執字第7922號進行拍賣，並由證人即告訴
    人丁○○依拍賣程序買受該屋後，由本院發給權利移轉證書
    。本院嗣於92年8月13日上午10時許，至上開地點進行點交
    程序，被告甲○○當場向執行法官表示將於同年9月25日前
    ，將原放置在屋內之所有物品自行搬遷完畢，如逾期未予搬
    遷，願意視同廢棄物，任由證人丁○○處置，並製成執行筆
    錄上開房屋隨後於同年11月12日完成點交手續。被告丙○○
    亦知悉上情。2人並有於92年11月22日下午4時許，前往上開
    地點，搬走鞋櫃與2箱物品等情坦承不諱，惟均矢口否認有
    以強暴方式，妨害證人丁○○行使權利之行為，被告甲○○
    辯稱：當天進屋後，伊說要找印鑑與本票，證人即告訴人丁○○說已經叫別人清理好了，2樓有一堆物品，叫伊自己去
    找，結果找不到，丁○○就叫伊自己去找那2箱東西，伊將2
    箱東西搬到1樓，鐵鉤本來放在樓上，伊連同紙箱一起拿下
    樓。丁○○起先有說鐵鉤如果伊要的話就拿走，後來才說不
    給伊。伊不知道為何丁○○報警，同時把鐵鉤搶走。被告丙○○並沒有拿到那支鐵鉤云云。被告丙○○則以：伊係於該
    日下午4時10分許接獲前妻甲○○電話，才前往該屋搬東西
    。當時伊確實有聽到丁○○要甲○○搬走2箱物品，伊才協
    助搬運。伊沒有看到鐵鉤，也沒有拿鐵鉤作勢要打丁○○。
    是丁○○說沒有拿伊前妻即被告甲○○的印鑑與本票，叫伊
    可以把鞋櫃搬回家，伊才搬鞋櫃等情置辯。惟查：
  (一)證人丁○○於偵、審時證稱：被告2人拿走鐵鉤、鞋櫃，還
    有2箱東西。案發當時伊和2位鄰居在台南市○○街185巷12
    號2樓看裝潢，被告2人進來後，被告丙○○把鐵鉤拿起來，
    伊說那鐵鉤是伊的，不同意讓被告丙○○拿走，所以2人就
    互搶鐵鉤，證人乙○○有看到，伊並有叫證人乙○○趕快離
    開。鐵鉤被被告丙○○搶過去之後，被告2人就去閣樓，拿
    了2 箱東西下來，到了樓梯放置鞋櫃處，被告丙○○就說這
    鞋櫃也是他的，就拿走，放在機車上。被告2人拿走鐵鉤、
    閣樓的2箱東西及鞋櫃，均未經過伊的同意。讓被告拿走東
    西是因為搶不過被告2人等語綦詳（見他字卷第23、24、32
    、33頁；本院卷第45、46、47、48、50、51頁）。核與證人
    乙○○於偵、審時證稱：伊於92年11月22日案發當時，有與
    證人丁○○在台南市○○街185巷12號2樓看裝潢。伊有看到
    林素即被告甲○○及其先生進入丁○○家。後來，被告丙○○拿了1支鐵鉤，證人丁○○不讓被告把鐵鉤拿走，要阻
    擋，2人便在該處2樓拉扯，證人丁○○就叫伊下樓等節大致
    相符（見他字卷第65、66頁；本院卷第53、55頁）。併參以
    證人乙○○與被告2人及證人丁○○均係鄰居關係，當無迥
    護任何一方之理，其上開證詞，應可採憑。從而，證人丁○○前揭證述：被告2人係以強暴方式，未經其同意，即拿走
    鐵鉤、鞋櫃與2箱物品等情，堪予信實。此外，復有本院民
    事執行處92年10月16日南院鵬91執明字第7922號通知、函文
    及92年8月13日執行筆錄可稽（見他字卷第9至12、34、35頁
    ）。則被告2人有以強暴之方式，取走證人丁○○具有處分
    權之鐵鉤、鞋櫃與2箱物品，而妨害其行使處分權之行為，
    足以認定。
  (二)證人乙○○雖另於本院審理時證稱：「（他們搶鐵鉤的動作
    如何？）應該沒有看到，我回頭時，大姐（即證人丁○○）
    叫我們下樓，但我不知道原因。他們的動作，是被告他們要
    拿東西，證人丁○○要阻擋，只看到他們在拉扯，其他我不
    知道。」、「（為何偵訊中你說：證人丁○○不讓他們把鐵
    鉤拿走，是何意思？）因為檢察官現在所問的細節太細，我
    不知道如何回答。因為我不知道原因。」、「（搶鐵鉤時，
    他們（被告丙○○、證人丁○○）二人有無講什麼話？）我
    不知道。」、「（（請審判長提示九十三年六月十二日證人
    乙○○於警訊中之筆錄並告以要旨）當時你告訴警察：『當
    時候證人丁○○向被告二人說該物品已經是我所有，你們不
    能取走』等語有何意見？）我忘記了。我真的忘記了。因為
    時間已久。」、「（當時候六月警察到你家為你做此份筆錄
    ，有無強暴、脅迫之方式做筆錄？）沒有。」、（被告甲○○問：我們在那邊拿東西的時候，你有無看到？）我應該沒
    有看到。」等語在卷（見本院卷第55、56、57、59頁）。惟
    查，證人乙○○於本院審理過程中一直陳明：是伊太笨了，
    才會來當證人，並多以：伊不知道、忘記了等語回答問題。
    且如上述，公訴人質諸證人乙○○關於被告與證人丁○○搶
    鐵鉤的動作一事時，證人乙○○先係證稱：應該沒有看到，
    我回頭時，大姐叫我們下樓，但我不知道原因等語，待公訴
    人持續追問後，始而證稱：他們動作，是被告他們要拿東西
    ，證人丁○○要阻擋，只看到他們在拉扯，其他我不知道等
    語，惟於提示偵查筆錄後，又陳明伊不清楚原因，係公訴人
    詢問的細節太細所致，詳如上述。則證人乙○○前於本院審
    理時之作證態度，實有閃避之情。衡情，此亦乃人情之常。
    併參以其於警、偵訊中業已證稱：證人丁○○不同意被告2
    人把鐵鉤拿走；有看到被告2人到2樓取走樓梯旁置物箱內物
    品離開等語明確（見他字卷第59頁反面、第65、66頁），並
    於本院審理時陳明；警察至伊家中製作警詢筆錄之過程，並
    無以強暴脅迫之方式為之等情在卷（見本院卷第57頁）。則
    證人乙○○前揭於本院審理時證述關於：不知道證人丁○○
    與被告在搶鐵鉤時有何對話、沒有看到被告2人在拿東西之
    過程等節，顯較其於警、偵訊中之證述不可採，自難憑此而
    為有利被告之認定。
  (三)被告甲○○、丙○○雖分別以上詞置辯。惟查：被告甲○○
    、丙○○先於警詢中分別辯稱：(1)甲○○─當日伊騎車途經
    上址，見門未關且人在屋內，遂進入向證人丁○○表示，伊
    有帳本及私章尚留在屋內，欲搬走，經證人丁○○同意，才
    電召前夫即被告丙○○前來協助搬運。唯鞋櫃太大未搬走。
    現場只拿2箱帳本及1支鐵鉤，後來黃女表示該支鉤子他要，
    雙方才爭執造成拉扯（見他字卷第7頁反面）；(2)丙○○
    ─當日伊在附近工作，係於該日下午4時10分許接獲前妻即
    被告甲○○電話，始前往該屋搬東西。搬鞋櫃是因為丁○○
    親口告知可以搬離，但因搬至大門口，機車無法載運始為放
    棄。當時伊確實聽到證人丁○○要被告甲○○搬走該2箱物
    品，才協助搬運，並未持鐵鉤恐嚇及打黃女等情（見他字卷
    第6頁反面），繼於偵查中辯稱：伊等拿走鞋櫃有經過證人
    丁○○同意（見他字卷第76頁），嗣於本院審理時又改口辯
    稱：(1)甲○○─伊拿東西都是有經過證人丁○○同意，因為
    拿東西都是被告丙○○跟證人丁○○談的，被告丙○○說可
    以拿，伊就拿。拿東西的時候是證人丁○○與被告丙○○談
    的，伊只是去找印章及本票，不知道他們談什麼，後來被告
    丙○○說可以，伊就拿了出去，鐵鉤也是證人丁○○同意，
    伊才拿的。當天係因為被告丙○○有工作，跟他去才經過台
    南市○○街185巷12號（見本院卷第52、60、64頁）；(2)丙○○─伊是在樓下看到證人丁○○在搶被告甲○○的鐵鉤，
    當時被告甲○○左手抱了2箱東西，右手拿鐵鉤，伊還跟被
    告甲○○說給證人丁○○，不要搶；是伊先開口請證人丁○○歸還印鑑、本票，證人丁○○自己說叫伊等把箱子搬出來
    ，自己找。證人丁○○有親口同意除本票不曉得以外，其他
    東西都讓伊等拿回去；當天伊等是做生意正好經過台南市○○街185巷12號（見本院卷第52、60、62頁）云云。對照被
    告2人上開關於如何到達台南市○○街185巷12號之先後順序
    、證人丁○○是向被告何人表示同意讓被告2人取回鐵鉤、2
    箱物品及鞋櫃等節之前後供述，顯見矛盾不一致之處。更何
    況證人丁○○係在2樓阻擋被告丙○○拿鐵鉤，2人並有搶鐵
    鉤之舉等情，業據證人丁○○及乙○○證述屬實如上。故其
    等前揭辯解，應係事後臨訟畏罪飾卸之詞，委無可採。
  (四)被告2人明知位於台南市○○街185巷12號房屋內之物品，自
    92年11月12日點交予證人丁○○後，即非屬被告甲○○所有
    ，須任由證人丁○○處分。然渠等二人仍於同年月22日下午
    4時許，相偕至該處2樓，由被告丙○○在證人丁○○不同意
    之情況下，先行以強暴之方式，取走1支鐵鉤，被告甲○○
    明知上情，仍再將其他2箱物品連同該支鐵鉤拿走，被告丙○○最後並搬走1個鞋櫃離開。被告2人有妨害丁○○行使處
    分權之犯意聯絡及行為分擔至明。
  (五)綜上，被告2人前揭辯解均不足取。本件事證明確，其等上
    開犯行，足以認定。
二、核被告2人所為，均係犯刑法第304條第1項之以強暴妨害人
    行使權利罪。起訴意旨雖認為被告丙○○有持鐵鉤作勢要打
    證人丁○○之行為。惟查，證人乙○○於偵訊及本院審理時
    均證稱：「（有無看到1人拿鐵鉤作勢要打寶月？）沒有。
    」；「（當時2樓客廳的位置沒有2坪大，我（即被告丙○○
    ）有無與他證人丁○○拉扯，並拿鐵鉤作勢打他證人丁○○
    ？）拉扯是有。拿鐵鉤作勢之情形，應該沒有。」等語在卷
    （見他字卷第66頁；本院卷第57頁），且除告訴人即證人丁○○之指訴外，復查無其他證據足資證明上情屬實，則告訴
    人丁○○此部分指訴究否與事實相符，尚非無疑。本院自難
    僅憑告訴人唯一指訴即遽為不利被告之認定，附此敘明。又
    被告等就上開犯行間，有犯意聯絡及行為分擔，均應論共同
    正犯。爰審酌被告2人之品行、犯罪之動機、目的、手段、
    所生危害、參與犯罪之程度及被告甲○○犯後態度尚佳，已
    有悔意、被告丙○○犯後態度非佳，未見悔意等一切情狀，
    分別量處如主文所示之刑，並均諭知易科罰金之折算標準，
    以資儆懲。
三、起訴意旨另略以：被告甲○○及丙○○2人於92年11月22日
    下午4時許，未取得丁○○之同意，即無故侵入丁○○位於
    台南市○○街185巷12號住處，因認被告2人涉犯刑法第306
    條第1項無故侵入住宅罪嫌。
  (一)按告訴乃論之罪，告訴人於第一審辯論終結前，得撤回其告
    訴；又告訴乃論之罪經撤回者，應諭知不受理之判決。刑事
    訴訟法第238條第1項及第303條第3款分別定有明文。
  (二)查本件告訴人丁○○告訴被告2人於92年11月22日下午4時許
    ，未取得其之同意，即無故侵入其位於台南市○○街185巷12
    號住處之行為，公訴人認係觸犯刑法第306條第1項之無故侵
    入住宅罪，依同法第308條第1項之規定，係告訴乃論之罪。
    茲經告訴人丁○○於本院審理時當庭表示願意撤回告訴，此
    有本院94年4月12日審理筆錄可稽（見本院卷第51頁）。而
    公訴人又認為被告2人所涉無故侵入住宅罪部分，與前揭論
    罪科刑之罪有方法、結果之牽連關係，為裁判上一罪，則揆
    諸上開說明，被告2人被訴無故侵入住宅部分爰不另為不受
    理之諭知。
據上論斷，應依刑事訴訟法第299條第1項前段，刑法第28條、第
304條第1項、第41條第1項前段，罰金罰鍰提高標準條例第1條前
段、第2條，判決如主文。
本案經檢察官戊○○到庭執行職務。
中　　華　　民　　國　　94　　年　　4 　　月　　26　　日
                  刑事第八庭  審判長法　官  吳勇輝
                                    法  官  蔡直青
                                    法  官  陳映佐
上正本證明與原本無異。
如不服本判決應於送達後10日內向本院提出上訴狀。
                                    書記官  鄭吉裕
中　　華　　民　　國　　94　　年　　4 　　月　　26　　日
附錄法條：
刑法第304條第1項
以強暴、脅迫使人行無義務之事或妨害人行使權利者，處3年以
下有期徒刑、拘役或300元以下罰金。
